【裁判字號】    95,破抗,64
【裁判日期】    951219
【裁判案由】    破產宣告
【裁判全文】
臺灣高等法院民事裁定                  95年度破抗字第64號
抗  告  人  祥新實業有限公司
法定代理人  甲○○
代  理  人  黃忠律師
上列抗告人因聲請宣告破產事件，對於中華民國95年10月25日臺
灣臺北地方法院95年度破更(一)字第8號裁定，提起抗告，本院裁
定如下：
    主  文
原裁定廢棄。
    理  由
一本件抗告人以不能清償債務為由，聲請原法院對之宣告破產，
  原法院以：據抗告人所提出之財產狀況說明書、債務清冊所示
  ，其現存資產僅有現金新臺幣（下同）120萬元，惟積欠債權
  人張錦輝90萬元、張鳳長120萬元、林裕芳80萬元；又經財政
  部臺北市國稅局中南稽徵所函所載及調閱抗告人稅務電子閘門
  資料，抗告人尚滯欠84、85年度營利事業所得稅本稅及罰鍰計
  9,094,441元，另89年度營業稅本稅及罰鍰計40,111,636元，
  合計49,206,077元，而其名下亦無任何其他資產，有卷附財政
  部臺北市國稅局中南稽徵所民國95年7月14日財北國稅中南服
  字第095 0014705號函、稅務電子閘門財產所得調件明細表可
  憑。雖抗告人主張其資產顯然不足清償其所負債務等語，固屬
  真實，惟破產程序之進行應支出相當之費用，乃顯可預期，而
  抗告人之剩餘資產與所負債務比例懸殊，倘准予破產之宣告，
  將因先支付破產財團之管理、變價及分配所生之費用、因破產
  債權人共同利益所需審判上之費用、破產管理人及監查人之報
  酬等財團費用後，致使破產財團財產更形減少，徒使債權人之
  債權減少分配，而債權人亦不可能因此而受有任何分配利益，
  是應認本件宣告破產之聲請與破產制度之本旨不符，缺乏進行
  破產程序之實益，即無宣告破產之實益，予以裁定駁回。
二抗告意旨略以：本件除破產管理人之費用外，似無再有其他財
  團費用及財團債務之可能，應無不敷清償財團費用及財團債務
  之情事，且本件既尚未經法院宣告破產，亦未選任破產管理人
  ，自無破產法第148條之適用。又依破產法第63條第2項規定，
  法院對於破產之聲請，在裁定前得依職權為必要之調查，並傳
  訊債務人、債權人及其他關係人，然原法院並未依法調查事實
  及證據，未傳訊債務人、債權人或其他關係人，亦未命伊補正
  相關資料，難謂其已盡調查之能事，裁判自屬違法。另依營業
  稅法、稅捐稽徵法及破產法第97條之規定，稅捐債權雖係破產
  債權而得優先受清償，然仍應待清償破產財團費用及債務後，
  始得自破產財團受清償，乃原法院竟認稅捐債權係別除權之債
  權，不無違誤；況依破產法第103條之規定，罰金、罰鍰、追
  徵金及破產宣告後之利息不得為破產債權，伊所積欠之營業稅
  及營利事業所得稅，大部分為罰鍰及滯納利息，並不得列為破
  產債權，原法院未予查明，誤認稅捐債權有破產法關於別除權
  規定之適用，以伊聲請破產宣告為無實益，而裁定駁回之，涉
  有違誤，爰提起抗告，求予廢棄原裁定，更為適法之裁定云云
  。
三按破產，對債務人不能清償債務者，宣告之，為破產法第57條
  所明定；又依同法第148條規定之旨趣，除債務人之財產不敷
  清償破產財團之費用及財團之債務外，尚難認無宣告破產之實
  益。是以法院就破產之聲請，應依職權為必要之調查，倘債務
  人確係毫無財產可構成破產財團，或債務人之財產不敷清償破
  產財團之費用及財團之債務，無從依破產程序清理其債務時，
  始得以無宣告破產之實益，裁定駁回聲請，此觀司法院院字第
  1505號解釋自明，亦即債務人之財產如足敷清償破產財團之費
  用及財團之債務，即應宣告破產。次按稅捐稽徵法第6條第1項
  規定稅捐之徵收，優先於普通債權，係相對於其他普通債權而
  言，依破產法第112條規定，亦僅先於他債權而受清償而已，
  是納稅義務人受破產之宣告時，其在破產宣告時所欠之稅，由
  破產法第103條第4款之規定推之，非不得為破產債權（司法院
  院解字第3578、4023號解釋參照），則依同法第97條規定，其
  受破產財團之清償次序仍在財團費用及財團債務之後。準此，
  倘調查審認結果，債務人之財產，已足敷清償破產財團費用及
  財團債務，即應認有宣告破產之實益，至破產債權是否得受清
  償，即非所問。
四查本件前經本院以原法院未予詳查審認抗告人之財產是否足敷
  清償破產財團費用及財團債務，僅憑抗告人之陳報，即認本件
  無破產宣告之實益，尚嫌速斷為由，予以廢棄發回；乃原法院
  仍未依職權為必要之調查，即遽以抗告人已無足夠資產可供組
  成破產財團，無從支應破產程序費用，缺乏進行破產程序之實
  益為由，予以駁回，即有可議。茲抗告人既自承所餘資產僅現
  金120萬元，暫由其法定代理人保管中，則就其所稱是否屬實
  、如何確保該現金可構成破產財團、是否確實不敷清償宣告破
  產後之財團費用及財團債務（破產法第95條、第96條參照）等
  項，尚非無疑。原裁定遽認本件無宣告破產實益，駁回抗告人
  之聲明，即有未合。又破產事件倘經准許，所應進行之程序應
  由原法院為之，是抗告意旨指摘原裁定不當，求予廢棄，為有
  理由，應由本院將原裁定廢棄，發回原法院更為適法處理。爰
  裁定如主文。
中    華    民    國    95    年    12    月    19    日
                    民事第十六庭
                        審判長法  官  沈方維
                              法  官  張競文
                              法  官  湯美玉
正本係照原本作成。
本裁定除以適用法規顯有錯誤為理由，並經本院許可外，不得再
抗告。如提起再抗告，應於收受送達後10日內委任律師為訴訟代
理人向本院提出再抗告狀。並繳納再抗告費新台幣１千元。
中    華    民    國    95    年    12    月    20    日
                              書記官  賴淑真


司法院資訊處製作；財團法人民間司法改革基金會備份。
